【裁判字號】    97,交聲,2922
【裁判日期】    971229
【裁判案由】    聲明異議
【裁判全文】
臺灣高雄地方法院交通事件裁定        97年度交聲字第2922號
原處分機關  交通部公路總局高雄區監理所
異  議  人
即受處分人  甲○○
上列異議人因違反道路交通管理處罰條例案件，對於交通部公路
總局高雄區監理所中華民國97年12月17日所為之處分（原處分案
號：高監自裁字第裁80-BC0000000號），聲明異議，本院裁定如
下：
    主  文
原處分撤銷。
甲○○汽車駕駛人，行車速度超過規定之最高時速未滿20公里，
處罰鍰新臺幣貳仟貳佰元，並記違規點數壹點。
    理  由
一、異議意旨略以：異議人即受處分人甲○○於民國97年3 月7
    日上午11時45分許，在高雄都會高架道路大中段華夏匝道口
    （西向東），因在行車速限60公里處，經測時速為76公里，
    超速16公里未滿20公里之事實，原處分機關亦於97年12月17
    日裁罰異議人新臺幣（下同）2,200 元之罰鍰。然異議人因
    實際上並未居住戶籍地，而係另行租屋居住，朋友亦未曾告
    知有罰單或掛號信，故從未接獲或知悉上揭違規罰單，事後
    得知上開違規情事而欲繳交罰鍰時，竟遭加重處罰，爰聲明
    異議，請求撤銷原處分，免除加重部分之罰鍰云云。
二、按對於違反道路交通管理處罰條例之行為，應按其違反條款
    規定之受處罰對象，填製舉發違反道路交通管理事件通知單
    （以下簡稱舉發通知單），並於被通知人欄予以勾記，逕行
    舉發者，應按已查明之資料填註車牌號碼、車輛種類、車主
    姓名或地址，並於通知單上方空白處加註逕行舉發之文字後
    ，由舉發機關送達被通知人。又違反道路交通管理事件行為
    人，未依規定自動繳納罰鍰，或未依規定到案聽候裁決，處
    罰機關應依基準表於舉發違反道路交通管理事件通知單送達
    且逾越應到案期限60日後之3 個月內，逕行裁決之；而違反
    本條例行為之處罰，處罰機關於裁決前，應給予違規行為人
    陳述之機會，違反道路交通管理事件統一裁罰標準及處理細
    則第11條1 項第3 款、第44條第1 項、第40條前段分別定有
    明文。準此，受處分人如有違規行為，舉發單位逕行舉發時
    ，應查明車主之姓名、住址，並將通知書送達，使受處分人
    有答辯之機會，而處罰機關於受處分人受通知而逾期不到者
    始得逕行裁決。次按「處理違反道路交通管理事件，有關文
    書送達之程序，依行政程序法之規定」，此為違反道路交通
    管理事件統一裁罰標準及處理細則第5 條所明定。又行政程
    序法第74條規定：「送達，不能依前2 條規定為之者，得將
    文書寄存送達地之地方自治或警察機關，並作送達通知書兩
    份，1 份黏貼於應受送達人住居所、事務所、營業所或其就
    業處所門首，另1 份交由鄰居轉交或置於該送達處所信箱或
    其他適當位置，以為送達。前項情形，由郵政機關為送達者
    ，得將文書寄存於送達地之郵政機關。寄存機關自收受寄存
    文書之日起，應保存3 個月」，是舉發機關應依行政程序法
    之規定，送達交通違規舉發單。
三、經查：本件舉發通知單，係由原舉發單位即高雄市政府警察
    局交通大隊，於97年4 月3 日以掛號郵務方式寄送至受處分
    人當時位於高雄縣大社鄉觀音村行堂巷26號住所，郵務人員
    因未晤受送達人或同居人，遂於同年月9 日將該舉發通知單
    寄存於應受送達地之郵政機關即大社郵局，並作送達通知書
    2 份，1 份黏貼於受處分人上址門首，另1 份置於該送達處
    所信箱或其他適當位置，以為送達。又受處分人逾期未繳罰
    鍰，原處分機關即交通部公路總局高雄區監理所遂裁處罰鍰
    2,200 元等情，有高雄市政府警察局97年3 月31日高市警交
    相字第BC0000000 號舉發通知單、送達證書及採證照片、交
    通部公路總局高雄區監理所97年12月17日高監自裁字第裁80
    -BC0000000號違反道路交通事管理事件裁決書、本院電話記
    錄查詢表等件在卷可稽（見本院卷第3 、8 至11頁）；另查
    受處分人自94年10月27日起即設籍於「高雄縣大社鄉觀音村
    行堂巷26號」，直迄97年5 月7 日始遷徙設籍於「高雄縣大
    社鄉○○路62巷88之41號」，亦有本院依職權查詢個人基本
    資料查詢結果及遷徙紀錄資料查詢結果附卷可參（見本院卷
    第6 、12、13頁），而原舉發單位於97年4 月間既係依受處
    分人戶籍地址掛號郵寄送達上開舉發通知單，業如前述，核
    諸前揭寄存送達程序，依法即無不合，故受處分人徒以上詞
    聲明異議，尚難憑採。再者，受處分人於上揭時間、地點，
    駕車行經高雄都會高架道路大中段華夏匝道口（西向東）處
    ，超過規定最高時速未滿20公里行駛之違規事實，為其所不
    爭執，並有上開舉發通知單及採證照片在卷可稽，堪以認定
    。然按汽車駕駛人，違反道路交通管理處罰條例第40條規定
    者，除依原條款處罰鍰外，並應予以記違規點數1 點，道路
    交通管理處罰條例第63條第1 項第1 款定有明文。原處分機
    關既認本件異議人係違反同條例第40條之規定，則除處上開
    罰鍰外，自應併予記違規點數1 點，惟原裁決處分漏未處罰
    ，於法自有未合，且上開記點之處罰，係屬強制規定，無從
    減免。是異議人之異議雖無理由，惟原處分既有上開瑕疵，
    仍屬無可維持，自應由本院將原處分撤銷，並仍以受處分人
    有違反道路交通管理處罰條例第40條之行為，應依同條例第
    63條第1 項第1 款及違反道路交通管理事件統一裁罰基準及
    處理細則所訂之違反道路交通管理事件統一裁罰基準表等規
    定，裁處異議人如主文第2 項所示之罰鍰，並記違規點數1
    點，以資適法。又本件雖係異議人聲明異議之案件，惟原處
    分既有適用法條不當之情形，自無不利益變更禁止原則之適
    用，附此敘明。
四、據上論斷，應依道路交通案件處理辦法第20條前段，道路交
    通管理處罰條例第40條、第63條第1 項第1 款，裁定如主文
    。
中    華    民    國    97    年    12    月    29    日
                      交通法庭  法  官  葉文博
以上正本證明與原本無異。
如不服本裁定應於送達後5 日內向本院提出抗告狀。
中    華    民    國    97    年    12    月    29    日
                                書記官  李柏親


司法院資訊處製作；財團法人民間司法改革基金會備份。
